【裁判字號】    96,交聲,1136
【裁判日期】    970331
【裁判案由】    聲明異議
【裁判全文】
臺灣臺南地方法院交通事件裁定        96年度交聲字第1136號
移送機關    交通部公路總局嘉義區監理所臺南監理站
異議人即
受處分人    君鈺實業股份有限公司
法定代理人  曾君
上列受處分人因違反道路交通管理處罰條例案件，對於交通部公
路總局嘉義區監理所台南監理站民國96年12月6日所為之裁決處
分（處分案號：嘉監南字第裁74-N00000000號），聲明異議，本
院裁定如下：
    主  文
原處分撤銷。
君鈺實業股份有限公司不罰。
      理由
一、原處分意旨略以：異議人即受處分人君鈺實業股份有限公司
    （下稱異議人）所有之牌照號碼UO-653號貨運曳引車，於民
    國（下同）90年11月27日11時20分許，行經高雄縣茄萣鄉○
    ○路段時，因使用註銷之牌照行駛，遭高雄縣警察局湖內分
    局茄萣分駐所警員（以下稱舉發機關）予以製單舉發，嗣原
    處分機關即交通部公路總局嘉義區監理所台南監理站（下稱
    移送機關），以異議人違規事實明確，乃依修正前即行為時
    之道路交通管理處罰條例第12條第1項第4款、第2項及違反
    道路交通管理事件裁罰統一標準表之規定，裁處異議人罰鍰
    新臺幣7,200元，並扣繳牌照等處分。
二、本件異議意旨略以：異議人早在87年4月27日即將上揭曳引
    車，在第三人嚴木添先生之見證下，以新臺幣70萬元讓渡並
    交付給第三人何燿賢駕駛使用，有讓渡書影本可稽。依民法
    第761條動產物權讓與之規定，買賣雙方就標的物達成讓與
    合意，並將標的物交付給受讓人，動產物權之讓與即生效力
    ，至於該車輛是否應辦理過戶或異動登記，僅係監理機關為
    達成行政行為而設之法規命令，非該車輛之所有權轉讓生效
    之要件。本件違反道路交通管理處罰條例第12條第1項第7款
    、第2項第14條第1項第2款之規定者，其處罰之對象應為「
    車輛所有人」何燿賢，受處分人既已非「車輛所有人」，原
    裁處罰鍰之處分，即有適用法規顯有錯誤之情事，何況相關
    案件已經台南地院以96年度交聲更（一）字第1號裁定不罰
    ，為此聲明異議，請求撤銷原處分等語。
三、按行政罰法第5條規定：「行為後法律或自治條例有變更者
    ，適用行政機關最初裁處時之法律或自治條例。但裁處前之
    法律或自治條例有利於受處罰者，適用最有利於受處罰者之
    規定。」（本法業經總統於94年2月5日，以華總一義字第
    09400016841號令公布，並自95年2月5日開始施行），顯見
    行政罰法係採「從新從輕」原則，亦即違反行政法之義務之
    行為後，如法律或自治條例有變更，則行政裁處之法律適用
    ，原則上從新法即裁處時之法律，例外始從對被告較有利之
    舊法即行為時法。而本件違規行為後，關於使用註銷之牌照
    行駛之違規行為，道路交通管理處罰條例業於90年1月17日
    修正公布，並於90年6月1日起施行，修正前道路交通管理處
    罰條例第12條第1項第4款、第2項及第3項係規定：「汽車有
    使用註銷之牌照行駛者者，處汽車所有人新臺幣3,600百元
    以上7,200元以下罰鍰，並禁止其行駛：牌照扣繳；車輛當
    場移置保管，並通知汽車所有人限期領回之。」；而原處分
    機關裁處時道路交通管理處罰條例第12條之1第4項、第2項
    之處罰規定，則已修正為：「汽車有使用註銷之牌照行駛者
    者，處汽車所有人新臺幣3,600元以上10,800元以下罰鍰，
    並禁止其行駛：牌照扣繳；車輛當場移置保管，並通知汽車
    所有人限期領回之。」，比較上述新舊法之規定內容，顯然
    以舊法之規定較有利於異議人，故依前揭行政罰法之規定，
    本件應適用修正前即行為時之法律處罰，合先敘明。
四、次按汽車有使用註銷之牌照行駛者者，處汽車所有人新臺幣
    3,600元以上7,200元以下罰鍰，並禁止其行駛：牌照扣繳之
    。違規行為時之道路交通管理處罰條例第12條第1項第4款、
    第2項分別定有明文。又本條例關於車輛所有人之處罰，如
    應歸責於車輛駕駛人者，處罰車輛駕駛人，道路交通管理處
    罰條例第85條第2項、第3項分別定有明文。而然此處所指之
    「汽車所有人」，並非專指車籍資料上所登記之車主，而係
    指該車輛於違規當時之真正所有權人而言。至於車籍資料則
    僅係監理機關對於車輛管理之行政登記事項，車籍資料上之
    車主名稱登記，雖可據以作為該車所有人之判斷依據，然該
    車籍資料所登記之車主，並非當然即為民法上之真正所有權
    人。又按汽車為動產，其所有權之移轉因交付而生效力，不
    以向監理機關聲請過戶為必要，此觀民法第761條第1項規定
    自明（最高法院70年度台上字第3077號判決參照）。
五、經查：
（一）移送機關指稱異議人所有上揭UO-653號貨運曳引車，於前
      揭時、地，經人駕駛有使用註銷之牌照行駛之違規行為，
      有高雄縣警察局90年1月7日高警交字第N00000000號舉發
      違反道路交通管理事件通知單1份附卷可稽。移送機以該
      違規行為違反道路交通管理處罰條例第12條第1項第4款之
      規定據以裁處，然異議人以本件違規行為係違反道路交通
      管理處罰條例第12條第1項第7款事由而提出異議，應可認
      為異議人之聲明異議書狀僅為誤載條款號碼，對於上開舉
      發情事並無否認，故此部份事實當可認定。
（二）惟異議人辯稱其非上揭違規行為時之系爭車輛所以人，該
      車於違規當時，已出售予第三人何燿賢，非其所有云云。
      核異議人於被舉發違規行為之時、地確非上揭車輛所有人
      一節，業據異議人提出車輛讓渡書一份於本院96年度交聲
      字第1136號附卷可稽，並核與本院95年度交聲字第584號
      案中證人何燿賢證稱：「該車是我買來自己開的，我共買
      了5台，我買了以後有分期付款，所以就沒有辦理過戶，
      且我也在幫受處分人公司作事，所以也沒有積極辦理過戶
      的事情‧‧，營運都是我在處理。」等語（見該院卷第30
      頁）相符。依上可知，牌照號碼UO-653號貨運曳引車於90
      年11月27日11時20分許違規當時，確屬何燿賢所有，異議
      人對於該車輛，並無支配之實力乙節，洵堪認定。
六、綜上所述，異議人於移送機關指稱之違規時間，既非車牌號
    碼UO-653號自用一般曳引車之所有權人，是移送機關即交通
    部公路總局嘉義區監理所台南監理站對之予以裁罰，於法即
    有未合。從而，本件異議人之異議，經核確有理由，故應由
    本院將原處分撤銷，另為異議人不罰之諭知，以資適法。
七、據上論斷，應依道路交通管理處罰條例第87條第2項、道路
    交通案件處理辦法第20條前段，裁定如主文。
中    華    民    國    97    年    3     月    31    日
                      交通法庭  法  官  陳淑勤
以上正本證明與原本無異。
如不服本裁定應於送達後5日內向本院提出抗告狀。
                                書記官  陳金堂
中    華    民    國    97    年    3     月    31    日


司法院資訊處製作；財團法人民間司法改革基金會備份。
